臺灣雲林地方法院民事判決
110年度訴字第375號
原      告  石銘吉

訴訟代理人  吳聰億  律師
被      告  許仲光

            許石聲

            許石河

            許國芳

            許榮霖

            許雅凌

            許正芳

            許鴻盛

            許鴻政

兼  上九人
共      同
訴訟代理人  許勝芳

被      告  許世龍

上  一  人
訴訟代理人  許世璋
            張美滿
被      告  張惠禎

上列當事人間請求拆屋還地事件，本院於民國111 年7 月1 日言
詞辯論終結，判決如下：
    主      文
被告應將座落雲林縣○○鎮○○段○○○○○地號土地如附圖（即雲林縣
斗南地政事務所一一一年二月十日土地複丈成果圖）編號D 所示
面積一五‧０九平方公尺、編號E 所示面積九‧六八平方公尺，同
段六０三－三地號土地如附圖編號G 所示面積一二‧五九平方公尺
，同段六０三－四地號土地如附圖編號I 所示面積九‧四三平方公
尺，同段六０七地號土地如附圖編號K 所示面積十‧九平方公尺之
建物拆除，並將上開土地騰空返還原告及其他共有人全體。
訴訟費用由被告連帶負擔十分之七。
    事實及理由
壹、程序部分：
一、按訴訟，由被告住所地之法院管轄（民事訴訟法第1 條第1
　　項前段）。其次，因不動產之物權涉訟者，專屬不動產所在
    地之法院管轄（同法第10條第1 項）。所謂因不動產物權涉
    訟者，其訴訟標的非僅限於確認物權本體之存否，即本於物
    權而生之物上請求權亦屬之。蓋物上請求權僅為物權之作用
    ，與物權本體有不可或分之關係，不可強為割裂，是基於不
    動產所有權而生之所有物返還請求權、除去妨害請求權、妨
    止妨害請求權之訴，係屬「因不動產之物權涉訟」，而專屬
    不動產所在地之法院管轄。又共同訴訟之被告數人，其住所
    不在一法院管轄區域內者，各該住所地之法院俱有管轄權。
    但依第4 條至前條規定有共同管轄法院者，由該法院管轄（
    同法第20條）。查，原告對被告提起本件返還土地訴訟，依
    其所訴之事實觀之，顯在行使土地所有人之除去妨害請求權
    ，自係因不動產物權涉訟，而本件兩造爭訟之土地係座落在
    雲林縣斗南鎮境內乙節，此有原告提出之土地登記謄本在卷
    足稽，是則本院就本件拆屋還地訴訟，依上開規定，自有管
    轄權，先予敘明。
二、按當事人死亡者，訴訟程序在有繼承人、遺產管理人或其他
    依法令應續行訴訟之人承受其訴訟以前當然停止（民事訴訟
    法第168 條）；該條所定之承受訴訟人，於得為承受時，應
    即為承受之聲明。他造當事人，亦得聲明承受訴訟（同法第
     175 條）。查，本件訴訟進行中，被告許仲杰於民國111 
    年3 月31日死亡，許仲杰並無子女，其父許石昌亦已歿於90
    年7 月13日，而其母張惠禎則現住新北市土城區等各情，此
    有原告提出之許仲杰除戶謄本及其繼承系統表、許石昌及張
    惠禎戶籍謄等在卷【見卷㈡第191 －199 頁】可稽。從而，原
    告就其與許仲杰間之本件訴訟於111 年5 月6 日具狀聲明由
    張惠禎承受，並逕自將該承受訴訟聲明狀掛號郵寄張惠禎，
    該聲明狀雖因招領逾期而退回，然民法第95條第1 項規定：
    「非對話而為意思表示者，其意思表示以通知達到相對人時
    發生效力」，所謂達到，係僅使相對人已居可了解之地位即
    為已足，並非須使相對人取得占有，故通知已送達於相對人
    之居住所或營業所者，即為達到，不必交付相對人本人或其
    代理人，亦不問相對人之閱讀與否，該通知即可發生為意思
    表示之效力（最高法院54年台上字第952號、58年台上字第7
    15 號民事裁判要旨參照）。職是，原告對張惠禎所為上開
    承受訴訟聲明，核符前揭規定，併予敘明。
三、其次，被告張惠禎未於言詞辯論期日到場，核無民事訴訟法
    第386 條各款所列情形，爰依原告聲請，由其就此部分一造
    辯論而為判決。
貳、實體部分：　　　　
一、原告方面：
  ㈠聲明：求為判決如主文所示。
  ㈡陳述：
　　⒈座落雲林縣○○鎮○○段000 00 0000 00 0000 00 ○000 地號
      土地（下稱系爭土地）為伊與其他人所共有；因被告之先
      人在毗鄰系爭土地東側之同段614 －4 地號土地上興建土
      木造瓦頂平房（下稱系爭建物）時，越界占用系爭土地東
      側部分面積（所占用位置、面積如附圖即雲林縣斗南地政
      事務所111 年2 月10日土地複丈成果圖編號D
　　　、E 、G 、I 、K 所示）。
　　⒉嗣系爭建物連同其坐落之同段614 －4 地號土地為被告等所
      輾轉繼承，為此爰依民法第767 條第1 項、第821 條規定
      提起本訴。
二、被告方面：
　㈠張惠禎未於言詞辯論期日到場，亦未提出準備書狀作何聲明
    或陳述。
　㈡其餘被告則到庭聲明及陳述略以：對原告之主張沒有意見，
    同意原告之請求。　
三、得心證之理由：
  ㈠按所有人對於無權占有或侵奪其所有物者，得請求返還之。
    對於妨害其所有權者，得請求除去之（民法第767 條第1 項
    前段、中段）；各共有人對於第三人，得就共有物之全部為
    本於所有權之請求。但回復共有物之請求，僅得為共有人全
    體之利益為之（同法第821 條）。
　㈡經查：
　　⒈系爭土地為原告與他人所共有乙節，已據原告提出與所述
      相符之系爭土地登記第3 類謄本（均影本）4 份在卷【見
      卷㈠第21－34頁】為證，並為被告所不爭執。
　　⒉其次，系爭四維段603 －2 地號土地如附圖編號D （面積15
      .09 平方公尺）、E （面積9.68平方公尺），同段603
　　　－3 地號土地如附圖編號G （面積12.59 平方公尺），同
      段603 －4 地號土地如附圖編號I （面積9.43平方公尺）
      ，同段607 地號土地如附圖編號K （面積10.90平方公尺
      ）等所示位置現為被告公同共有之系爭建物所越界占用等
      情，業經本院會同原告及被告許勝芳履勘現場屬實，製有
      勘驗筆錄、現場照片等在卷【見卷㈠第247 －257 頁
　　　】足稽，且有本院囑託雲林縣斗南地政務事所測繪及函送
      之土地複丈成果圖（即附圖）在卷【見卷㈠第267 －269
　　　頁】可考，並為被告所不爭執。職是，原告主張：系爭土
      地部分位置、面積現為被告之系爭建物所無權占用乙節，
      自堪信為真實。
　㈢綜上，被告既未舉證渠等有何合法權源占用系爭土地如附圖
    編號D 、E 、G 、I 、K 所示位置，則原告以被告之系爭建
    物無權占有系爭土地部分面積，故而請求被告應將系爭建物
    無權占用系爭土地部分拆除後，並將所占有之系爭土地面積
    交還原告及其他共有人全體，依上開規定，自屬有據，應予
    准許，爰判決如主文所示。
四、結論：原告之訴為有理由，依民事訴訟法第385 條第1 項前
    段、第85條第2 項，判決如主文。
中　　華　　民　　國　　111 　年　　7 　　月　　15　　日
                  民事第一庭    法  官  蔣得忠
以上正本係照原本作成。
如對本判決上訴，須於判決送達後廿日內向本院提出上訴狀。如
委任律師提起上訴者，應一併繳納上訴審裁判費。
中　　華　　民　　國　　111 　年　　7 　　月　　15　　日
                                書記官　陳映佐